臺灣高等法院刑事判決　　　　　　　 100年度上訴字第2790號
上　訴　人
即　被　告　梁傳文
選任辯護人　蘇清文律師
上列上訴人因違反槍砲彈藥刀械管制條例案件，不服臺灣臺北地
方法院100年度訴字第676號，中華民國100年8月16日第一審判決
（起訴案號：臺灣臺北地方法院檢察署100年度偵字第4782號）
，提起上訴，本院判決如下：
    主  文
上訴駁回。
    事  實
一、梁傳文於民國99年10月上旬某日，由1 名不詳真實年籍、姓
    名、自稱「方良輝」之成年男子，在新北市三重區○○○○
    街46號之6工作室處，將手提袋內裝具殺傷力之仿BERETTA廠
    84型半自動改造手槍（槍枝管制編號：0000000000號，內含
    彈匣1只）1支、仿COLT廠半自動改造手槍（槍枝管制編號：
    0000000000號，內含彈匣1只）1支及具有殺傷力之子彈1 顆
    （另有15顆不具有殺傷力之子彈）交付託其寄藏，且告知袋
    內係「小車子」(槍枝術語)，梁傳文仍未經許可而無故寄藏
    上開具有殺傷力之改造槍枝及子彈，並於同年10月中旬其工
    作室發生火災後，將寄藏之槍彈搬移至臺北市○○○路○段
    327號14樓居所。嗣於100年2月15日下午13時30分許，為警
    在其上開居所及頂樓加蓋處，搜索查獲前開上開具有殺傷力
    之改造槍枝及子彈。
二、案經臺北市政府警察局中山分局報告臺灣臺北地方法院檢察
    署檢察官偵查起訴。
    理  由
壹、證據能力部分：
一、依刑事訴訟法第198條、第208條之規定，所謂鑑定乃指於刑
    事訴訟程序中為取得證據資料而由檢察官或法官指定具有特
    別知識經驗之鑑定人、學校、機關或團體，就特定之事物，
    以其專業知識加以分析、實驗而作判斷，以為偵查或審判之
    參考。故不論鑑定人或鑑定機關、學校、團體，均應由檢察
    官或法官視具體個案之需要而為選任，始符合刑事訴訟法第
    198條、第208條之規範本旨，否則所為鑑定，仍屬於傳聞證
    據。但對於司法警察機關調查中之案件，或有量大或急迫之
    情形，為因應實務之現實需求，認為當然有鑑定之必要者，
    基於檢察一體原則，得由該管檢察長對於轄區內之案件，以
    事前概括選任鑑定人或囑託鑑定機關（團體）之方式，俾便
    轄區內之司法警察官、司法警察對於調查中之此類案件，得
    即時送請事前已選任之鑑定人或囑託之鑑定機關（團體）實
    施鑑定。經查，本件扣案之改造手槍2枝及改造子彈16 顆雖
    係經臺北市政府警察局送請內政部警政署刑事警察局鑑定，
    惟內政部警政署刑事警察局為臺灣高等法院檢察署檢察長事
    前概括選任之鑑定機關，是該局所出具之100年4月1日刑鑑
    字第1000024838號槍彈鑑定書，自有證據能力。
二、至於卷附臺北市政府警察局槍枝初步檢視報告表及附件照片
    ，係為供檢察官聲請羈押時參考之用，該局並非臺灣高等法
    院檢察署檢察長事前概括選任之鑑定機關，辯護人爭執其證
    據能力，自不得作為證據。
貳、實體部分：
一、訊據上訴人即被告梁傳文固坦承在其位在臺北市大安區○○
    ○路○段327號14樓居處及頂樓加蓋處經警查獲扣案之仿BERE
    TTA廠84型半自動改造手槍（槍枝管制編號：0000000000號
    ）1支、仿COLT廠半自動改造手槍（槍枝管制編號：0000000
    000號）1支、子彈16顆之事實，惟矢口否認有何未經許可而
    寄藏具有殺傷力之槍枝、子彈之行為，辯稱：本件查獲之上
    開改造手槍及子彈，均係「方良輝」於99年10月初之某日，
    在臺北市三重區○○○○街46號之6處交付託伊寄放，「方
    良輝」雖有告知伊所寄放物品為「小車子」，但當時伊並不
    知道該物品為何物，是在「方良輝」過世後出殯時，其哥哥
    要求伊返還寄放物品時，伊整理後才發現受託寄藏之物為管
    制之槍枝及子彈。另同時查獲之仿BERETTA廠84型半自動手
    槍製造之手槍（槍枝管制編號：0000000000號），則是伊先
    前所購買之玩具槍，因「方良輝」所寄放之仿BERETTA廠84
    型半自動改造手槍（槍枝管制編號：0000000000號）比較漂
    亮，且與伊所購買之上開玩具槍大小相似，伊以為「方良輝
    」寄放之槍枝亦為玩具槍，本想在「方良輝」之家屬要求返
    還寄放物品時，將伊所購買之玩具槍與上開仿BERETTA廠84
    型半自動手槍之改造手槍掉包後再返還，伊沒當過兵，所以
    不懂槍云云。其辯護人之辯護意旨略以：依鑑定報告，扣案
    槍枝沒有試射，只是用檢視法，有無殺傷力有疑問。另被告
    之工作室人來人往，因發生火災，將他人寄藏之物搬至住處
    ，所以被告沒有寄藏之犯意，被告於警詢雖供稱「方良輝」
    有告知係寄藏「小車子」，惟被告並不知道「小車子」是槍
    枝的術語，刮弧(槍枝)是警察加上去的云云。
二、經查：
(一)被告於99年10月上旬某日，由不詳真實年籍、姓名、自稱「
    方良輝」之人，在新北市三重區○○○○街46號之6處，將
    具殺傷力之如附表所示之仿BERETTA廠84型半自動改造手槍
    、仿COLT廠半自動改造手槍各1支及具有殺傷力之子彈1顆（
    另有15顆不具有殺傷力之子彈）交付託其寄藏。嗣於100年2
    月15日下午13時30分許，為警在其位在臺北市大安區○○○
    路○段327號14樓居處及頂樓加蓋處，搜索查獲前開上開具有
    殺傷力之改造槍枝及子彈等情，業據被告坦承不諱，並有扣
    案之改造手槍2把暨相片（見原審100 年聲搜字第241號第28
    頁、第31頁至第32頁）、扣押物品清單1紙（見原審卷第18
    頁、第20頁、第22頁、第24頁）等件附卷可稽。而扣得之改
    造手槍2支均經送內政部警政署刑事警察局以「檢視法、性
    能檢驗法、試射法」鑑驗結果，認送鑑手槍1枝（槍枝管制
    編號：0000000000號），係改造手槍，由仿BERETTA廠84型
    半自動手槍製造之槍枝，換裝土造金屬槍管及土造金屬滑套
    而成，擊發功能正常，可供擊發適用子彈使用，具殺傷力，
    及送鑑手槍1枝（槍枝管制編號：0000000000號），係改造
    手槍，由仿COLT 廠半自動手槍製造之槍枝，換裝土造金屬
    槍管而成，擊發功能正常，可供擊發適用子彈使用，具殺傷
    力。至扣案之子彈16顆，亦經送內政部警政署刑事警察局以
    試射法鑑定結果，認送鑑子彈16顆，均係非制式子彈，共採
    樣6顆試射，其中僅1顆可擊發，具殺傷力，但有3顆無法擊
    發，及有2顆雖可擊發，惟發射動能不足，是均不具殺傷力
    之情形，有該局100年4月1日刑鑑字第1000024838號鑑定書1
    份存卷可考（見臺灣臺北地方法院檢察署100年度偵字第478
    2號卷偵查卷第59頁至第61頁），堪認被告在客觀上確實未
    經許可而寄藏上開仿BERETTA廠84型半自動改造手槍（槍枝
    管制編號：0000000000號）1支、仿COLT廠半自動改造手槍
    （槍枝管制編號：0000000000號）1支，及具有殺傷力之非
    制式子彈1顆（其餘15顆均不具有殺傷力）無誤。
(二)被告及其辯護人雖以前詞置辯，惟查：
１、被告於警詢供稱：扣案槍枝是方良輝係於99年10月初，於三
    重區○○○○街46號之6寄放給我，他有告知我放置小車子
    （槍枝術語）。於偵查中供稱：警方搜索的槍枝，有一隻黑
    色是我買的。另外兩支是有個朋友叫方良輝寄放在我這的，
    但我不曉得裡面是什麼，當時他說過幾天要來拿，我就隨手
    一丟，去年10月中旬，我工作室發生火災，我就陸續把東西
    搬回來住處，在我整理時才發現這包東西裡面是槍，但是方
    良輝在今年2月11日就過世了，我想他家屬應該會來要回這
    包東西，我打開以後發現裡面有一把金色的，我覺得很漂亮
    ，所以就把他跟我自己買的掉包等語（偵卷第48頁、49頁)
    。依此，被告於警詢時既能主動向警方供出方良輝所寄放的
    是槍枝術語「小車子」，可知，其知悉「小車子」即是槍枝
    。至警方於筆錄上記載(槍枝術語)，僅係說明「小車子」乃
    槍枝之術語而已，非謂被告此時始知「小車子」係槍枝。又
    被告既供稱於99年10月中旬發生火災後，整理時才發現這包
    東西裡面是槍，則至少自斯時起亦知方良輝所寄放的槍彈。
    又被告自承購買一隻玩具槍，欲將方良輝寄藏之具殺傷力槍
    枝掉包，而被告所購買玩具槍，槍管內具阻鐵，方良輝所寄
    藏之槍枝則貫通阻鐵，二者顯有不同，有上開鑑定書可佐，
    而槍管貫通之作用在使子彈能經由槍管射出，此乃一般常識
    ，被告縱未曾當兵，亦可輕易加以判斷，自可得而知寄藏之
    槍枝是有殺傷力之槍枝，所辯不知寄放的東西是槍彈及有無
    殺傷力云云，自不可採。
２、由上揭內政部刑事警察局100年4月1日刑鑑字第1000024838
    號鑑定書及所附槍枝照片詳細以觀，可知鑑定單位係採取檢
    視法及性能檢驗法來鑑驗送檢之槍枝是否具有殺傷力，而本
    件如附表所示扣案之改造槍枝2把，擊發功能均正常，且槍
    管內均無阻鐵，處於貫通之情形，故認定具有殺傷力。辯護
    人雖辯稱：槍枝未經實彈射擊，不能證明具有殺傷力云云。
    惟內政部警政署於80年1月22日召開「研訂槍砲彈藥刀械管
    制條例殺傷力標準會議」，其決議殺傷力之標準說明如下：
    送鑑槍枝係以擊發底火引爆子彈內火藥為發射動力，依本局
    對同型式同材質之槍枝實驗結果，倘裝填子彈適當，則其最
    具威力之發射動能，均可達20焦耳／平方公分，足以穿入人
    體皮膚表層。基於土造槍彈具不穩定性，本局統案實驗如上
    ，不再個案測試。上開決議為本院審判職務上所已知，本件
    扣案之槍枝為仿BERETTA廠84型及仿COLT廠之半自動手槍製造
    之槍枝，因內政部刑事警察局曾對同型式同材質之槍枝實驗
    結果，認倘裝填子彈適當，則其最具威力之發射動能，均可
    達20焦耳／平方公分，足以穿入人體皮膚表層，則依「等者
    等之」之法理，自無庸就扣案槍枝再行試射。本件鑑定，警
    方再依檢視法、性能檢驗法認定已換裝土造金屬槍管及滑套
    ，擊發功能正當，而認定具殺傷力，依上開說明，自無不合
    。
(三)綜上所述，被告上開所辯，均僅係事後卸責之詞，並未能採
    信，是本案事證明確，被告上開違反槍砲彈藥刀械管制條例
    等犯行，堪以認定，應依法論科。
三、按扣案之具有殺傷力之改造手槍及改造子彈，分別屬槍砲彈
    藥刀械管制條例第4 條第1 項第1 款、第2 款所稱之槍砲、
    彈藥，依據同條例第5 條規定，均非經主管機關許可不得持
    有、寄藏，是核被告未經主管機關許可，寄藏可發射子彈具
    有殺傷力之改造手槍及非制式子彈之行為，係犯槍砲彈藥刀
    械管制條例第8 條第4 項之未經許可寄藏改造手槍罪及第12
    條第4 項之未經許可寄藏子彈罪。且檢察官起訴書犯罪事實
    欄本已就被告寄藏具有殺傷力之子彈部分予以敘明，是該部
    分與業經起訴部分，具有想像競合犯之裁判上一罪關係，自
    係起訴效力所及，應併予審理。則被告以一寄藏行為，同時
    寄藏具有殺傷力之改造手槍及子彈，係屬一行為而同時觸犯
    槍砲彈藥刀械管制條例第8條第4項及第12條第4項之2罪，為
    想像競合犯，依刑法第55條之規定，從一重論以槍砲彈藥刀
    械管制條例第8條第4項之寄藏改造手槍罪。
四、原審詳查後，認被告犯行明確，援引槍砲彈藥刀械管制條例
    第8條第4項、第12條第4項，刑法第11條前段、第55條、第
    42條第3項前段規定，並審酌被告本件所為犯行，對於社會
    大眾治安影響程度甚大，且被告經警查獲之後，並未深切悔
    悟其行為有何不當之處，犯後未坦承寄藏改造手槍、子彈之
    犯行，反以前開不合理之辯詞，試圖脫免刑責，是其犯後態
    度非佳，惟考量被告未持上開槍、彈犯罪，亦尚未有其他實
    害行為發生、寄藏之時間約達4月，暨被告於5年內並未曾受
    有期徒刑之宣告，有本院被告全國前案紀錄表1份附卷可稽
    ，近年之素行尚佳，及被告之教育程度為高中畢業，家庭經
    濟情況為小康等一切情狀，量處有期徒刑3年2月，併科罰金
    新台幣6萬元，就罰金刑部分，併諭知易服勞役之折算標準
    。再說明至於扣案如附表所示之改造手槍2支（各含彈匣1
    個）具殺傷力，依據槍砲彈藥刀械管制條例第4條第1項第2
    款、第5條之規定不可非法持有，為違禁物，爰依刑法第38
    條第1項第1款之規定，併予宣告沒收。其次，扣案之16顆子
    彈經鑑驗後，雖其中之1顆本具有殺傷力，但業經試射擊發
    而裂解，其所剩彈殼、彈頭，因已不再具有子彈之功能，現
    已非違禁物，無庸沒收，而其餘扣案之15顆子彈，因認不具
    有殺傷力，本非違禁物，亦無須沒收。核原審認事用法並無
    不當，量刑亦頗適當。被告上訴，仍執陳詞，否認上開犯行
    ，核無理由，上訴應予駁回。
據上論斷，應依刑事訴訟法第368條，判決如主文。
本案經檢察官呂丁旺到庭執行職務。
中    華    民    國  100    年    11    月    23    日
            刑事第十七庭  審判長法  官  王炳梁
                                法  官  黃雅芬
                                法  官  陳世宗
以上正本證明與原本無異。
如不服本判決，應於收受送達後10日內向本院提出上訴書狀，其
未敘述上訴之理由者並得於提起上訴後10日內向本院補提理由書
（均須按他造當事人之人數附繕本）「切勿逕送上級法院」。
                                書記官   李佳穎
中    華    民    國  100    年    11    月    23    日
附錄本案論罪法條
（一）槍砲彈藥刀械管制條例第8條
未經許可，製造、販賣或運輸鋼筆槍、瓦斯槍、麻醉槍、獵槍、
空氣槍或第4 條第1 項第1 款所定其他可發射金屬或子彈具有殺
傷力之各式槍砲者，處無期徒刑或5 年以上有期徒刑，併科新臺
幣1,000萬元以下罰金。
未經許可，轉讓、出租或出借前項所列槍枝者，處5 年以上有期
徒刑，併科新臺幣1,000 萬元以下罰金。
意圖供自己或他人犯罪之用，而犯前2 項之罪者，處無期徒刑或
7年 以上有期徒刑，併科新臺幣1,000 元以下罰金。
未經許可，持有、寄藏或意圖販賣而陳列第1 項所列槍枝者，處
3年 以上10年以下有期徒刑，併科新臺幣700 萬元以下罰金。
第1項至第3項之未遂犯罰之。
（二）槍砲彈藥刀械管制條例第12條
未經許可，製造、販賣或運輸子彈者，處1年以上7年以下有期徒
刑，併科新台幣500萬元以下罰金。
未經許可，轉讓、出租或出借子彈者，處6月以上5年以下有期徒
刑，併科新台幣300萬元以下罰金。
意圖供自己或他人犯罪之用，而犯前2項之罪者，處3年以上10年
以下有期徒刑，併科新台幣700萬元以下罰金。
未經許可，持有、寄藏或意圖販賣而陳列子彈者，處5 年以下有
期徒刑，併科新台幣300 萬元以下罰金。
第1項至第3項之未遂犯罰之。
附表：
一、仿BERETTA 廠84型半自動改造手槍（槍枝管制編號：000000
    0000號）壹支（內含彈匣壹只）。
二、仿COLT廠半自動改造手槍（槍枝管制編號：0000000000號）
    壹支（內含彈匣壹只）。